臺灣高等法院刑事裁定
111年度抗字第307號
抗  告  人  
即 受刑 人  吳宥甄



上列抗告人即受刑人因聲請定其應執行刑案件，不服臺灣新北地
方法院中華民國111年1月21日裁定（111年度聲字第164號），提
起抗告，本院裁定如下：
    主  文
抗告駁回。
    理  由
一、原裁定略以：抗告人即受刑人吳宥甄（下稱抗告人）因違反
    毒品危害防制條例案件，業經判處如附表所示之刑，並於如
    附表所示之日期分別確定在案，有本院被告前案紀錄表及各
    該刑事案件判決書在卷可稽。又抗告人對其所犯如附表編號
    1、2、5、6所示之得易科罰金與如附表編號3、4、7所示之
    不得易科罰金之各罪刑，已請求檢察官聲請定應執行刑，有
    抗告人於民國110年10月19日書立之定刑聲請切結書在卷可
    憑。茲檢察官聲請定其應執行之刑，經核於法相合，應予准
    許，爰定其應執行有期徒刑12年等語。
二、抗告意旨略以：刑法第51條數罪併罰定應執行刑之立法精神
    ，係採限制加重原則，非累加方式加總其定應執行，考量處
    罰之不法行為內涵及人之生命有限，酌定罪刑應有責任遞減
    原則之適用，以符合公平原則、比例原則，且參酌其他法院
    定執行刑之裁定及黃榮堅教授之數罪併罰量刑模式構想，原
    裁定僅小幅度減少刑度，量刑過苛，與罪刑相當原則顯有未
    合，亦不符社會倫理所表達之法律情感。抗告人經自由刑之
    制裁、矯正，深感悔悟，懇請給予抗告人自新之機會，從輕
    量刑等語。
三、裁判確定前犯數罪者，併合處罰之；數罪併罰，分別宣告其
    罪之刑，其宣告多數有期徒刑者，於各刑中之最長期以上，
    各刑合併之刑期以下，定其刑期，但不得逾30年，刑法第50
    條第1項前段、第51條第5款訂有明文。參其立法意旨，除在
    於緩和多數有期徒刑合併執行所造成之苛酷外，更避免責任
    非難之重複，尤重在矯治犯罪行為人、提升其規範意識，及
    回復社會對於法律規範之信賴，是就應併合處罰之複數有期
    徒刑採行加重單一刑主義，以期責罰相當。乃法院就應併合
    處罰之數個有期徒刑宣告定其應執行刑時，除應遵守上開法
    文所定之外部界限，並應受不得明顯違反公平正義、法律秩
    序理念及目的之規範。具體而言，倘行為人所犯數罪屬相同
    之犯罪類型者（如複數竊盜、施用或販賣毒品等），其責任
    非難重複之程度較高，即得酌定較低之應執行刑；另所犯數
    罪非惟犯罪類型相同，且其行為態樣、手段、動機均相似者
    ，其責任非難重複之程度更高，更可酌定較低之應執行刑。
    再者，數罪併罰之定應執行刑，其目的在將各罪及其宣告刑
    合併斟酌，進行充分而不過度之評價，透過重新裁量之刑罰
    填補受到侵害之社會規範秩序，而非絕對執行累計宣告刑，
    以免處罰過苛，俾符罪責相當之要求，為一種特別量刑過程
    。數罪併罰案件之實體裁判確定後，即生實質之確定力， 
    除因增加經另案判決確定合於數罪併罰之其他犯罪，或原  
    定應執行刑之數罪中有部分犯罪，因非常上訴、再審程序  
    而經撤銷改判，或有赦免、減刑等情形，致原裁判定刑之  
    基礎已經變動，或其他客觀上有責罰顯不相當之特殊情形  
    ，為維護極重要之公共利益，而有另定應執行刑之必要者  
    外，法院應受原確定裁定實質確定力之拘束。已經定應執  
    行刑確定之各罪，除上開例外情形外，法院再就該各罪之  
    全部或部分重複定其應執行刑，前、後二裁定對於同一宣  
    告刑重複定刑，行為人顯有因同一行為遭受雙重處罰之危  
    險，自均屬違反一事不再理原則，不以定刑之各罪範圍全  
    部相同者為限。另刑事訴訟法第370條第2項、第3項，已針
    對第二審上訴案件之定應執行之刑，明定有不利益變更禁止
    原則之適用；而分屬不同案件之數罪併罰，倘一裁判宣告數
    罪之刑，曾經定其執行刑，再與其他裁判宣告之刑定其執行
    刑時，在法理上亦應同受此原則之拘束。 
四、經查：
(一)抗告人所犯如附表所示7罪，均經判決確定在案，且各罪犯
    罪時間均在編號1所示判決確定之前，又其中編號1至6之有
    期徒刑部分曾經定應執行刑為有期徒刑11年6月等情，有各
    該判決書、定執行刑裁定及本院被告前案紀錄表附卷可稽。
(二)原裁定附表編號1、3至4所示之罪，雖均為毒品類型犯罪，
    惟其犯罪類型分屬施用第二級毒品、共同販賣第一級毒品、
    販賣第二級毒品，態樣、手段有異，所侵害之社會法益與法
    規範目的亦不盡相同，附表編號2、5所示犯行均為行使偽造
    私文書，則侵害真正名義人之權益及相關機關管理之正確性
    ，附表編號6所示之罪，係缺乏尊重他人之財產權，助長財
    產犯罪之不法風氣、增加失主取回之困難性，附表編號7所
    示之罪，造成告訴人心理、自由的壓迫，亦嚴重危害社會治
    安，而編號1、2為同日分別施用第二級毒品、行使偽造私文
    書，編號3至7之行為時間均係於107年8至10月間，揆諸上揭
    說明，應於酌定應執行刑之際，考量上情並反映於所定刑度
    ，俾貫徹罪刑相當原則，以維護公平正義、法律秩序之理念
    及目的，原裁定雖未見說明定應執行刑考量之因素，逕以附
    表編號1至6所示6罪曾定之執行刑及附表編號7所示宣告刑為
    依據，定其應執行刑，且未給予受刑人表示意見之機會，雖
    有未洽，惟並未逾越定應執行刑之內部及外部界限。抗告人
    執此提起抗告，指摘原裁定不當，並無理由，應予駁回。
據上論斷，應依刑事訴訟法第412條，裁定如主文。
中    華    民    國   111    年    3     月   23    日
                  刑事第十二庭  審判長法  官  陳如玲
　　　　　　　　　                    法  官  蔡如惠
　　　　　　　　　                    法  官  廖建瑜
以上正本證明與原本無異。
如不服本裁定，應於收受送達後五日內向本院提出再抗告狀。
                                      書記官  邵佩均
中　　華　　民　　國　　111 　年　　3 　　月　　23　　日